【裁判字號】    91,易,29
【裁判日期】    920227
【裁判案由】    詐欺
【裁判全文】
臺灣新竹地方法院刑事判決                            九十一年度易字第二九號
    公  訴  人  臺灣新竹地方法院檢察署檢察官
    被      告  甲○○  原名.
右列被告因詐欺案件，經檢察官提起公訴（八十九年度偵字第五八一八號），本院判
決如左：
    主  文
甲○○意圖為自己不法之所有，以詐術使人將本人之物交付，處有期徒刑壹年。
    事  實
一、緣甲○○原為「華邦移民事業有限公司」（下稱華邦公司）之負責人，處理國人
    欲移民至海外之移民業務，乙○○因欲舉家移民至加拿大國，經遍訪坊間之移民
    顧問公司後，決定委託甲○○經營之上開華邦公司處理，甲○○遂於民國八十六
    年二月二十三日，前往乙○○位於新竹市○○路六一巷三十五號五樓之住處，商
    討委託辦理移民之內容，斯時，加拿大國（含以法語為主之魁北克省）就外國人
    移民所制訂之移民法中，有家庭類別移民及經濟型移民，其中經濟型移民可大分
    為獨立移民與商業移民二大類，商業移民部分又再區分有：投資移民、「自雇移
    民」與「企業家移民」（指凡具有意願及能力者，希望在加拿大境內創造、購買
    或投入相當程度資金於一個事業或商業機構，並對加拿大經濟產生貢獻及創造一
    個以上的就業機會給加拿大公民或永久居民者，但企業家本人及眷屬除外；又凡
    具有意願及能力者，應積極並實際參與營運中的事業或商業機構的經營和管理）
    三種，甲○○對乙○○告以：華邦公司就客戶採自雇移民方式所收取之費用為新
    台幣（下同）一百萬元，就企業家移民方式，收取之費用為二十萬元，並對乙○
    ○稱：以其身為教授又具有自耕農之身份，可以採用加拿大國移民方案中之「自
    雇移民」方式，取得無條件永久居留簽證（以企業家移民方式者，經加拿大聯邦
    政府調查後同意時，僅發給二年且為有條件的移民簽證），雙方因而簽訂委任合
    約書，乙○○並先依合約內容給付二十萬元作為申請移民之費用，待乙○○與其
    家人取得「自雇移民」之簽證後，再給付餘款八十萬元之國外公關顧問處理規費
    。
二、甲○○於與乙○○簽立上開移民契約書後，得知乙○○因為條件不符，無法取得
    加拿大政府所規定之「自雇移民」之資格，詎其竟意圖為自己不法之所有，於八
    十七年二月十二日，前往上址，向乙○○告稱其因條件不符，故無法取得「自雇
    移民」資格，惟同時又向乙○○佯稱，目前在魁北克省有一個新的移民方案為「
    魁北克省新農民方案（「Ｎｅｗ  Ｆａｒｍｅｒ  Ｐｒｏｇｒａｍ  ｉｎ  Ｑｕ
    ｅｂｅｃ」）」（下稱「新農民方案」），適用該方案之移民者，可以取得有條
    件之居留簽證，而在取得有條件居留簽證後二年內即可取消該條件，至於取消條
    件之方法為：在二年內參加ｓｅｍｉｎａｒ（短期集訓）三次，以學習如何在魁
    北克省務農等知識，且每次短訓僅須一天完成，不須參加任何考試及口頭報告，
    不須投入資金，亦可隨時返回臺灣居住，所需之費用與「自雇移民」相同，但因
    為使用「新農民方案」會使乙○○額外支出三次去加拿大的費用，甲○○復佯稱
    好意吸收此部分之費用折抵合約內容中之安家費用十萬元，即乙○○僅需再支付
    七十萬元即可，使乙○○因不諳加拿大國移民法令而相信確實有甲○○所謂的「
    新農民方案」且所需之金額與「自雇移民」相當而陷於錯誤，誤以為其與家人均
    可在適用「新農民方案」後取得加拿大國之永久居留證，而與甲○○另行在原簽
    訂之上開合約上再簽定條款，將「自雇移民」更改為「魁北克省新農民方案」，
    以委託甲○○辦理乙○○全家人以「新農民方案」移民加拿大國魁北克省之移民
    手續，並交付七十萬元予甲○○。嗣乙○○經面談等程序取得有條件之居留簽證
    前往加拿大國後，逾二年，仍未受通知要其參加如甲○○所稱之加拿大政府所舉
    辦之三次短期集訓以取消其受限制之居留條件時，因心覺有異而查詢其他有關加
    拿大國移民資料時，發覺無論是魁北克省或加拿大國，均未曾制定過所謂的「新
    農民方案」，始發現受騙。
二、案經乙○○訴由臺灣新竹地方法院檢察署檢察官偵查起訴。
    理  由
一、訊據被告甲○○固坦承確實有向告訴人乙○○表示可適用「新農民方案」，並向
    告訴人收受共九十萬元之費用，亦確曾委託加拿大移民律師辦理該項移民業務之
    事實，惟矢口否認有何詐欺犯行，辯稱：這個魁北克省「新農民方案」的內容都
    是加拿大律師Ｍｅ  Ｊｅａｎ－Ｆｒａｎｃｏｉｓ  Ｈａｒｖｅｙ告知我的，並
    非我所杜撰的，況且我有給告訴人該律師的名片，告訴人與律師之間的溝通是沒
    有障礙的，至於告訴人質疑我拿給他的、律師寫的英文信中錯字百出、格式不同
    等，那是因為魁北克省是以講法語為主，他們的英文自然不好，格式不同是因為
    有時是律師本人寫的，有時可能是助理寫的，我對告訴人最後沒取得永久居留權
    感到抱歉，但不關我的事云云。惟：
（一）經查，右開事實，除據告訴人乙○○於偵查中及本院調查、審理時均指訴歷歷
      在卷外，並有被告所不否認真正、由其與告訴人一同簽訂並修改過之委任合約
      書（含附件）一份附於偵查卷第五至七頁可憑。依上開合約書內容記載，告訴
      人與被告所簽訂之移民加拿大方案，確實係由「商業自雇移民」改為採取「魁
      北克省新農民方案」無誤，此可參上開偵查卷第五頁所示之合約書第一張第四
      行即清楚載明，被告並以此方案向告訴人收費共九十萬元（扣除合約附件中附
      註九所提到的安家費用充抵三次ｓｅｍｉｎａｒ之接機及接送參加ｓｅｍｉｎ
      ａｒ之費用），而合約附件中附註四復特別載明：本合約所提之ｓｅｍｉｎａ
      ｒ，由華邦公司擔保，每次僅須一天內，不須要參加任何考試及口頭報告，且
      此三次之ｓｅｍｉｎａｒ於十八個月內，平均六個月乙次，乙次不超過一天之
      情形下舉行，非上述所指示之情形，則乙○○有權利要求終止合約，華邦公司
      必須無條件退還此顧問處理費用等。是以，告訴人被被告告知、被告為告訴人
      所承辦之加拿大國移民方案，應確實係被告所提出之「魁北克省新農民案」。
（二）次查，
    １．公訴人於偵查中曾發函向台北市移民商業同業公會詢問有無上開合約書所提
        及之參加三次集訓即可取得加拿大永久居留權時，該公會函覆稱：加拿大之
        移民，在得有條件之居留證後，須在入境加拿大後兩年內，創立新事業、或
        購買一個事業，並積極管理該事業，才可申請銷除條件，「在移民者取得有
        條件居留權之兩年內，須參加三次ｓｅｍｉｎａｒ（短期集訓）每次僅須一
        天，不須參加任何考試及口頭報告，報到三次參加ｓｅｍｉｎａｒ後可回台
        ，不必居住加拿大亦不須資金投入‧‧‧」，其情形與加拿大移民法規定之
        事實，顯然不符等語，此有台北市移民商業同業公會九十年十月四日北移字
        第九００二九０號函附於偵查卷第一四五至一七五頁可據。
    ２．經本函詢加拿大駐台北貿易辦事處，魁北克省針對外國移民之申請方案中，
        是否曾推出「Ｎｅｗ  Ｆａｒｍｅｒ  Ｐｒｏｇｒａｍ  ｉｎ  Ｑｕｅｂｅ
        ｃ」？如有，其申請資格為何時？據加拿大駐台北貿易辦事處函覆稱：『從
        未有一個「新農民方案」是適用於移民加拿大及魁北克省。申請人如欲以農
        民為業或欲經營一個農場，得依商業移民方式申請成為企業移民或自雇移民
        。如欲以企業移民方式移民，一位農民必須要在加拿大設立或購買一個農場
        並積極參與該農場之經營管理，該農場必須有助加拿大之經濟並能創造一個
        或多個就業機會。該一企業移民在入境加拿大的二年內必須履行這些規定。
        又依據加拿大移民法之規定，魁北克省得自行制定移民甄選標準來甄選欲前
        往該省之移民。雖然魁北克省之甄選標準與加拿大其他地區相似，但可能還
        是會有些差異。唯，商業移民類中之「企業移民」及「自雇移民」之甄選標
        準是相同的。』此有加拿大駐台北貿易辦事處於九十二年一月二十三日出具
        之函文一份附於本院卷內可參。
      綜上可知，在加拿大的移民方案中，一般之商業移民，大抵均須對加拿大的經
      濟產生一定之貢獻始可以商業移民之方式申請，並無如被告所告知告訴人只須
      參加三次短期集訓後即可取得永久居留證之情形可言，且該國亦從無所謂「魁
      北克省新農民方案（「Ｎｅｗ  Ｆａｒｍｅｒ  Ｐｒｏｇｒａｍ  ｉｎ  Ｑｕ
      ｅｂｅｃ」）」之移民方案可言。且縱使有該方案，該方案亦應屬於企業家移
      民類型，即欲移民者須在入境加拿大後對該國有一定之貢獻，被告竟未以企業
      家移民僅須二十萬元之費用收取，反而以原先所議定之「自雇移民」為一百萬
      元之價格收費，其確有多處隱瞞告訴人之處。
（三）再查，被告前後所提出、據其稱係由加拿大之Ｍｅ  Ｊｅａｎ－Ｆｒａｎｃｏ
      ｉｓ  Ｈａｒｖｅｙ律師所寫之信函（參偵查卷第四十至四十四頁及本院卷內
      、被告於九十一年三月二十八日訊問時所提出之信函），上開信函除為私文書
      外，其中亦的確錯字百出，諸如「Ｇｕｅｓｓ」（猜想）寫成「Ｇｕｅｓｔ」
      （客人）、「ｉｎｖｏｌｖｅｄ」寫成「ｉｎｖｏｌｖ」、太快的「ｔｏｏ」
      （太）寫成「ｔｏ」（對、向）等，此均為非常通俗之英文用語，被告辯稱因
      為魁北克省是以講法語為主，他們的英文自然不好等語，顯屬無稽。況，經本
      院函詢加拿大駐台北貿易辦事處，該處函覆稱：「Ｍｒ．Ｈａｒｖｅｙ是魁北
      克省律師公會的一員。一位在加拿大的律師必須是省律師公會的會員才可執業
      。律師公會要確保會員符合專業標準。此外，Ｍｒ．Ｈａｒｖｅｙ也是加拿大
      律師公會之公民暨移民組之現任主席。加拿大律師公會代表全加拿大的律師、
      法官、公證人、法律教師、及法律學生。加拿大律師公會致力於提昇其會員之
      專業及商業利益並保障司法獨立。」等語，有上開加拿大駐台北貿易辦事處之
      函文在卷可稽，足認該名Ｍｒ．Ｈａｒｖｅｙ律師，在加拿大當地應非沒沒無
      聞之小律師，再佐以該辦事處答覆本院之信函中另附上英文全文，可知足以代
      表全加拿大的律師、法官、公證人、法律教師及法律學生等之人，在身為英文
      為官方語言之國家，其豈有可能在對外的書信中會屢次犯上開可笑的錯誤？被
      告所辯顯係卸責之詞，不值再駁。
    綜上所述，被告確以一虛無之「新農民方案」，編撰一個簡單易行之移民方法，
    使告訴人誤以為可依此方案而取得加拿大之永久居留證，以騙取告訴人繼續支付
    高額費用辦理移民之事證已臻明確，被告之詐欺犯行洵堪認定，應予依法論科。
二、核被告甲○○所為，係犯刑法第三百三十九條第一項之詐欺取財罪。爰審酌被告
    犯罪之動機、目的、手段，其因本件所詐得之金額依告訴人的身份地位而言固非
    甚高，但其中之一的被害人即告訴人之子究竟係因被告之欺騙，導致其先中斷國
    內之大學教育而轉赴加拿大求學，但又因超過二年仍無法取得永久居留而在未唸
    完當地大學課程之情形下返回臺灣服兵役，此種無形之損失恐非被告賠償金錢所
    得彌補，何況被告至今亦未賠償被害人之金錢損失及其犯罪後之態度等一切情狀
    ，量處如主文所示之刑，以資懲儆。
三、據上論斷，應依刑事訴訟法第二百九十九條第一項前段，刑法第三百三十九條第
    一項，罰金罰鍰提高標準條例第一條前段，判決如主文。
本案經檢察官陳榮林到庭執行職務。
中      華      民      國    九十二    年      二      月    二十七    日
                                      臺灣新竹地方法院刑事第一庭
                                          法  官    遲中慧
右正本證明與原本無異。
如不服本判決，應於判決送達後十日內向本院提出上訴狀( 應附繕本 )，上訴於臺灣
高等法院。
                                         書記官     龔柏萃
中      華      民      國    九十二    年      二      月    二十七    日
附錄本案論罪科刑法條全文：刑法第三百三十九條第一項
 (普通詐欺罪)
意圖為自己或第三人不法之所有，以詐術使人將本人或第三人之物交付者，處五年以
下有期徒刑、拘役或科或併科一千元以下罰金。


司法院資訊處製作；財團法人民間司法改革基金會備份。
